臺灣高等法院刑事判決　　　　　　　　　　　　　九十一年度交上訴字第一○二號
　　上　訴　人
　　即　被　告　乙○○
右上訴人因公共危險等案件，不服臺灣桃園地方法院九十年度交訴字第一五五號，中
華民國九十一年四月八日第一審判決（起訴案號：臺灣桃園地方法院檢察署九十年度
偵字第一五一一七號），提起上訴，本院判決如左︰
    主    文
上訴駁回。
    事    實
一、乙○○明知飲酒後不能安全駕駛動力交通工具者，不得駕車，於民國九十年九月
    三日某時，在桃園縣平鎮市○○路友人住處飲用酒類，致體內酒精濃度已達不能
    安全駕駛之狀態，仍執意駕駛車號ＬＥ─二七三八號自用小客車，沿桃園縣平鎮
    市鎮由平鎮往楊梅方向行駛，於同日十九時五十分許（起訴書載為二
    十時十五分許），行經桃園縣平鎮市鎮四五六巷口時，為超越同向由
    丙○○駕駛之車號八Ｇ─八二四七號自用小客車，貿然駛入對向來車道，致撞及
    丁○○所騎乘之車號ＩＵＤ─０九八號重型機車，丁○○因而受有左橈、尺骨開
    放性骨折、全身多處深度裂傷等傷害（過失傷害部分業經撤回告訴，已為不受理
    判決）。乙○○酒醉駕車肇事致人受傷後，並未將傷者送醫急救且未在現場等待
    警員到場處理，為逃避責任，竟迅沿中興路平鎮段往龍潭方向行走離去，桃園縣
    警察局平鎮分局平鎮派出所警員甲○○、楊志傑接獲報案到場處理，經丙○○告
    知肇事人已往龍潭方向離去，警員即與丙○○乘坐警車在距離現場一百公尺處尋
    得乙○○，乙○○初猶否認其為駕駛人，惟警員為將警車駛回車禍現場執行安全
    防護警戒，乃請丙○○陪同乙○○徒步返回現場，詎乙○○竟又趁隙離去，經丙○○奔回告知後，警員甲○○、楊志傑乃再駕警車回頭沿路尋找乙○○，終在中
    興路平鎮段四九四號前攔下乙○○，並請乙○○配合上警車返回現場，惟乙○○
    對於警員甲○○、楊志傑依法執行職務之行為，拒不配合，並基於妨害公務之犯
    意，出手毆打甲○○而施強暴，致甲○○受有顏面、右前臂右手指擦傷等傷害（
    傷害部分未據告訴），經員警制服，並分別於同日在新陽明醫院抽血檢驗及以酒
    精濃度測試器檢測其體內血液酒精濃度及呼氣酒精濃度值分別為 131.39 mg/ dl
    及 0.54mg/l。
二、案經丁○○訴由桃園縣警察局平鎮分局報請臺灣桃園地方法院檢察署檢察官偵查
    起訴。
    理    由
一、訊據被告乙○○對於右揭時地酒醉駕車肇事之事實，坦承不諱，惟矢口否認有肇
    事逃逸及妨害公務犯行，辯稱：伊於車禍發生後曾下車查看傷者，經在場之人告
    知已聯絡救護車後，伊即欲撥打行動電話通知親友，惟因收訊不良，伊即往龍潭
    方向沿路走去，伊並無逃離現場之意，又警員第二次請伊回到車禍現場時，伊當
    時正與友人通電話及因酒醉，警員強行要伊上警車，伊掙扎不慎撞及警員，並無
    妨害公務之故意云云。辯護意旨則以：車禍發生時間為當日十九時五十分許，非
    起訴書所載之二十時十五分，被告係因撥打行動電話，為取得較佳之收訊效果，
    始離去車禍現場，此以警員發現被告時距離現場僅一百公尺（實際應為六十公尺
    ）距離即可得證，被告並無妨害公務行為，被告車禍發生後急切聯絡保險公司，
    經警員通知須返回現場，被告也已朝現場方向走，因保險公司電話已接通但無人
    接聽，被告才在該處來回踱步並向檳榔攤購買檳榔，此舉令證人丙○○誤解被告
    又逃跑了，承辦警員甲○○、楊志傑受證人丙○○前開誤導，再次回到現場時即
    一人抓住被告一隻手臂粗暴的要將被告強拉上警車，因被告急切想接通保險公司
    ，一手仍握著行動電話，另一手推開證人甲○○並說讓我把電話打完好不好，不
    慎打到甲○○臉部，又刑法肇事逃逸罪本質為遺棄罪之特別規定，被告肇事後已
    下車查看傷者，確認已叫救護車，在救護車到達時均待在現場，應認已盡救助義
    務，至於被告在傷患送走後是否離開現場，僅係有無配合刑事偵查問題，並無刑
    法第一百八十五條之四之適用，又肇事逃逸罪之既未遂，目前尚乏實務見解，惟
    其既未遂應較刑法脫逃罪嚴格，非僅需脫離他人實力拘束及監督，且須逃逸不知
    去向始足該當，被告僅離開肇事現場一百公尺，為肇事現場目力所及範圍，其為
    未遂犯至為灼然，此為法律所不罰等語。
二、經查：
（一）酒醉駕車公共危險部分：
１被告於案發當日在桃園縣平鎮市○○路友人住處飲用酒類，於十九時許始駕車離去
  之事實，業據被告於警訊時供承在卷，而被告為警查獲後，於新陽明醫院就診時，
  經抽血檢驗其血液酒精濃度為 131.39mg/dl（換算呼氣酒精濃度值為每公升零點六
  五七毫克），迄二十二時二十七分警員再作呼氣酒精濃度測試時，其測試值仍高達
  每公升零點五四毫克，有聯合醫事檢驗所、新陽明醫院生化檢驗單及呼氣酒精濃度
  測試紙一份在卷可稽（見偵查卷第十四頁、原審卷第二十六頁、第二十七頁）；復
  被告於原審亦陳稱對酒精測試值並無意見等語（見原審卷第十六頁）。
２依照交通部運輸研究所七十九年八月對駕駛人行為之研究（酒醉駕車對駕駛行為之
  分析研究）指出，吐氣每公升酒精含量零點二五毫克等於血液中酒精濃度（Blood
  Alcohol Concentration簡稱BAC）百分之零點零五（亦即每一百毫升血液中含五十
  毫克酒精），而(一)BAC 到達百分之零點零三至百分之零點零五時，對駕駛能力之影
  響為：多數駕駛人心境逐漸變幻不定、視覺與反應靈敏性減弱、對速度及距離的判
  斷力差。對心理行為之影響為：觀察力逐漸欠缺、心情漸趨輕鬆、自信心增加、多
  話、精神狀態處於陶醉感。(二) BAC到達百分之零點零五至百分之零點零八時，對駕
  駛能力之影響為：反應遲鈍、駕駛能力受損、遲而不決或決而不行。對心理行為之
  影響為：情緒鬆弛、感情與行為趨向誇張、肌肉不協調、精神處於興奮狀態。(三)
  BAC 到達百分之零點零八至百分之零點一五時，對駕駛能力之影響為：判斷力嚴重
  受到影響、體能與精神協調受損、駕駛之體能困難增加。對心理行為之影響為：產
  生情緒異常現象、步伐不平穩、言語不清、反應惡劣、記憶及判斷力受損、精神處
  於錯亂狀態。(四)超過百分之零點一五，對駕駛能力之影響為：視線搖晃、駕駛已進
  入恍惚狀態、判斷及理解遭到扭曲、駕駛不穩定。對心理行為之影響為：意識不明
  、嘔吐、站、走及講話困難、責任感喪失、精神處於麻痺狀態。(五)超過百分之零點
  五，對駕駛人能力之影響為：無法開車。對心理行為之影響為：爛醉如泥、失去知
  覺可能致死、精神處於昏睡狀態。被告於新陽明醫院經抽血檢驗其體內血液酒精濃
  度達 131. 39mg/dl，換算呼氣酒精濃度值為每公升零點六五七毫克，換算BAC值為
  零點一三一四，則依上開研究報告，被告於案發當時，其意識及行動顯然處於情緒
  異常現象、步伐不平穩、言語不清、反應惡劣、記憶及判斷力受損、精神處於錯亂
  之狀態，已不能安全駕駛動力交通工具，此外並有被告為警查獲後經警觀察有語無
  倫次、含糊不清、走路東倒西歪等情形，有查獲後測試、觀察職務報告一份附卷可
  按（見偵查卷第十三頁），被告此部分犯行，事證明確，堪予認定。
（二）肇事逃逸部分：
１按八十八年四月二十一日增訂之刑法第一百八十五條之四之肇事致人死傷逃逸罪之
  立法目的，乃為維護交通安全，增進駕駛人之人己行車安全等社會法益，促使當事
  人於交通事故發生時，俾參與整個交通事故現場過程皆應協助防止死傷之擴大，而
  能對被害人即時救護，以保護他人權益並維護社會公共安全，蓋如駕駛人於事故發
  生後，隨即駕車逃離現場，不僅使肇事責任鑑定徒增困難，更有可能致受傷之人喪
  失生命或求償無門。準此，該罪之成立祇以行為人有駕駛動力交通工具肇事，致人
  死傷而逃逸之事實為已足，至行為人之肇事有否過失及被害人是否陷於無自救能力
  ，均非所問，合先敘明。
２查上訴人即被告乙○○於右揭時地酒醉駕車肇事致被害人丁○○受傷後，並未理會
  丁○○已因傷倒地之事實，下車即沿中興路平鎮段往龍潭方向離去，經員警會同證
  人丙○○在距離車禍現場約一百公尺處尋獲時，被告初猶否認其為駕駛人，經警命
  其返回現場時，又二度逃逸等事實，業據證人丙○○於警訊時證述：「我駕自小客
  車八Ｇ─八二四七號行駛中興路往楊梅方向行走，到了車禍地點時，本來在我後面
  的自小客車ＬＥ─二七三八號超越中心線，逆向並快速要超我的車，但是他在對向
  車道上迎面撞到乙部重機車ＩＵＤ─０九八號後，又繼續撞到我車尾左後方，於是
  我就下車查看，走到ＬＥ─二七三八號自小客車旁時，才看到司機從駕駛座下車，
  他下車後並不理會車禍現場造成的情形，我看見他沿著中興路一直朝龍潭的方向走
  ，我大聲叫這部ＬＥ─二七三八號自小客車是誰的車子，他也不理我，只顧著一直
  走，我在現場等候警方到場，警方到場後，要找ＬＥ─二七三八號自小客車駕駛人
  ，我告訴警方人已往龍潭方向用走掉了，於是我上警車配合警方沿途找該名駕駛人
  ，後來在約一百公尺（距車禍現場）處找到該名駕駛，警方問他話時，他還一度狡
  辯不是ＬＥ─二七三八號的駕駛人，但警方還是叫他回到車禍現場，而他卻趁警方
  回到車禍現場處理時，又回頭朝龍潭方向快速離去，於是我趕緊向警方說那名駕駛
  人又跑掉了，後來警方在平鎮市鎮四九四號前攔住那名駕駛人」等語（
  見偵查卷第十一頁背面、第十二頁）。及證人警員甲○○證稱：伊當日接獲通報到
  達現場後，立即救護傷患，現場一名小客車駕駛人丙○○稱肇事人已逃離現場，伊
  即請丙○○上警車沿路尋找，在距離現場一百公尺處發現被告正背對著車禍現場手
  持行動電話加快腳步離開，伊追上後問其是否為駕駛人，惟被告否認之，因有丙○○指證，伊即請丙○○陪同走回現場，未久丙○○跑來說被告又跑離現場，伊即與
  警員楊志傑駕車追趕，在離現場約一百五十公尺處（中興路平鎮段四九四號前）將
  被告攔下等語（見偵查卷第十九頁、原審卷第十八頁）。查證人丙○○雖被告先有
  與之擦撞，然與被告素無宿怨；且另一證人即員警甲○○為執行公權力人，與被告
  亦無隙怨，渠等證人何圖甘冒偽證之刑責而為證稱之理，故該二證人之證述，應足
  採信，是此，被告於駕車肇事致人受傷害後，並未將傷者送醫或留現場協力防止傷
  害之擴大，反而加速離去現場，甚且於警方尋獲時猶圖避刑責否認為駕駛人，其肇
  事逃逸犯行，情至灼然，並不因其為警查獲之地點距離車禍現場僅百餘公尺目視可
  及而有別。抑有進者，縱為警查獲之地點距離車禍現場僅百餘公尺縱目視可及，然
  與肇事逃逸之立法目的為促使當事人於交通事故發生時，俾參與整個交通事故現場
  過程皆應協助防止死傷之擴大，而能對被害人即時救護，以保護他人權益並維護社
  會公共安全等目的有違。再者，被告辯稱渠當時係因行動電話通訊不良，為儘速聯
  絡保險公司及通知親友，因之始往龍潭方向離去云云，然經原審履勘現場並以被告
  當日所使用之行動電話測試其通信狀況結果，並無何障礙可言，有勘驗筆錄可稽（
  見原審卷第四十五頁），被告上開辯解，已難採信。又車禍發生後被保險人通知保
  險公司，固為保險實務上之規定，然此項通知並無迫切至必須於車禍發生之時即時
  通知，被告辯稱渠當時急著要聯絡保險公司云云，顯違常情，且依被告所提行動電
  話通聯紀錄，並無撥打保險公司之紀錄（見原審卷第二十三頁、第二十四頁），被
  告上開辯解係屬嗣後飾卸之詞，委不足採，此部分犯行，洵堪認定，被告於上訴意
  旨中仍執稱無肇事逃逸之事實云云，自屬飾詞。
（三）妨害公務部分：
１查上訴人即被告乙○○肇事逃逸離去車禍現場，第二次經警尋獲後，警員命其返回
  現場，惟被告不從並對員警咆哮，經員警甲○○施強制力請其上警車，被告不從拉
  扯中，毆打甲○○而施強暴行為，致甲○○受有顏面、右前臂、左手挫傷並瘀腫等
  傷害，業據證人即警員甲○○證述：「．．．．他在掙扎時揮拳打到我眼睛，他是
  故意或過失我不知道，但依據我的感覺他是刻意的，照理說我們請他上車，我們保
  護他載他到現場接受調查及對現場情況解釋，他不但不從，當時他打我時，在他後
  方，我要保護警槍及身體，不知閃躲幾次，他一直對我做出揮拳的動作，後來因時
  間急迫，現場亦需巡邏車載其他證人回派出所做筆錄，不得已情況下才使用強制力
  ，肇事人掙脫時他也受傷，我們也依規定送至新陽明醫院急救，但他到醫院也是不
  肯就範」等語（原審卷第六十九頁背面、第七十頁），並有診斷證明書一份及照片
  一張附卷可稽（見原審卷第二十七頁），核與被告於警訊及檢察官訊問時供稱：「
  我開始反抗，掙扎中我不小心打到一位員警眼睛」等語相符（見偵查卷第六頁背面
  、第三十三頁）。嗣被告雖辯稱其當時正在講行動電話及酒醉，並無意識傷害警員
  云云，惟依社會一般經驗法則判斷，被告於肇事後猶能自行離開現場且撥打數通行
  動電話，復能記憶案發當時之情景，足見其當時並無酒醉至完全不知外界事理之程
  度，又被告為警第二次尋獲時，手上固然拿著行動電話，然當時被告並沒有在講電
  話，已據警員甲○○證述在卷，被告之辯詞已屬可疑；縱退步言之，警員第二次尋
  獲被告時，被告正在講電話，然雙方既有「拉扯」行為，且被告拉扯後多次向警員
  揮拳，顯見其毆打、揮拳行為並非出於無因，復徵諸證人丙○○陳稱：「那名駕駛
  人非常不配合警方人員執行公務，動不動就對警方人員大聲講話，語氣非常不好，
  只顧著講自己的行動電話，並不理會警方的問話，甚至在之前不承認自己肇事」（
  見偵卷第十二頁），可資佐證，足徵被告對警員依法執行職務之強暴行為至明；被
  告此部分之犯行，亦堪予認定。
三、核被告所為係犯刑法第一百八十五條之三、第一百八十五條之四之公共危險罪、
    第一百三十五條第一項之妨害公務罪。所犯上開三罪，犯意各別，行為互殊，應
    予分論併罰。
四、原審認為被告罪證明確適用刑法第一百八十五條之三、第一百八十五條之四、第
    一百三十五條第一項、第四十二條第二項、第五十一條第五款，罰金罰鍰提高標
    準條例第一條前段、第二條。並審酌被告明知酒後不得駕駛車輛，仍於飲酒至已
    不能安全駕駛之狀態，猶駕駛車輛於道路上行駛，置道路用路人之生命財產於不
    顧，且於肇事後迅即逃離現場，經警查獲後更否認其為駕駛人，企圖規避其酒醉
    駕車肇事致人受傷之刑責，甚且於警員要求其返回現場時，對警員依法執行職務
    行為施強暴行為，其可責性實為重大，及其犯罪後態度良好，已分別與被害人丙○○、丁○○達成民事和解，賠償損害等一切情狀，分別量處乙○○服用酒類，
    不能安全駕駛動力交通工具而駕駛，處罰金貳萬伍仟元，如易服勞役，以佰元
    折算壹日。又駕駛動力交通工具肇事致人受傷而逃逸，處有期徒刑捌月。又對於
    公務員依法執行職務時施強暴，處有期徒刑月。有期徒刑部分應執行有期徒刑
    玖月。經核其認事用法均無不合，量刑亦稱妥適，被告於上訴意旨仍執前詞指摘
    原判決不當云云，為無理由，應予駁回。
據上論斷，應依刑事訴訟法第三百六十八條，判決如主文。
本案經檢察官劉斐玲到庭執行職務。
中      華      民      國     九十一     年     七     月    二十三    日
                                臺灣高等法院刑事第十五庭
                                    審判長法  官  蔡  光  治
                                          法  官  陳  博  志
                                          法  官  雷  元  結
右正本證明與原本無異。
肇事逃逸罪部份如不服本判決應於收受送達後十日內向本院提出上訴書狀，其未敘述
上訴之理由者並得於提起上訴後十日內向本院補提理由書（均須按他造當事人之人數
附繕本）。
其他部份不得上訴。
                                          書記官  王  才  生
中      華      民      國    九十一    年      七      月    二十四    日
附錄：本案論罪科刑法條全文
刑法第一百八十五條之三
服用毒品、麻醉藥品、酒類或其他相類之物，不能安全駕駛動力交通工具而駕駛者，
處一年以下有期徒刑、拘役或三萬元以下罰金。
刑法第一百八十五條之四
駕駛動力交通工具肇事，致人死傷而逃逸者，處六月以上五年以下有期徒刑。
刑法第一百三十五條
對於公務員依法執行職務時，施強暴脅迫者，處三年以下有期徒刑、拘役或三百元以
下罰金。
意圖使公務員執行一定之職務或妨害其依法執行一定之職務或使公務員辭職而施強暴
脅迫者亦同。
犯前二項之罪，因而致公務員於死者，處無期徒刑或七年以上有期徒刑；致重傷者，
處三年以上、十年以下有期徒刑。
